【裁判字號】    92,訴,530
【裁判日期】    921120
【裁判案由】    毒品危害防制條例
【裁判全文】
臺灣基隆地方法院刑事判決                          九十二年度訴字第五三０號
    公  訴  人  臺灣基隆地方法院檢察署檢察署
    被      告  甲○○
右列被告因違反毒品危害防制條例案件，經檢察官提起公訴（九十二年度毒偵字第七
三八號），本院判決如左：
    主      文
甲○○施用第一級毒品，累犯，處有期徒刑捌月；又連續施用第二級毒品，累犯，處
有期徒刑陸月。應執行有期徒刑壹年。
    事      實
一、甲○○前曾因公共危險案件，經本院於民國八十六年四月二十四日，以八十五年
    度訴字第三九八號判處有期徒刑三年六月；又因違反麻醉藥品管理條例案件，經
    本院於八十六年二月十一日，以八十六年度上易字第三三三三號判處有徒刑六月
    ，嗣經合併定其應執行刑為有期徒刑三年九月，於八十六年九月四日入監執行，
    八十七年十二月二十九日假釋出監，假釋期間再因施用毒品案件，而經撤銷假釋
    ，並於八十八年十二月十一日再度入監執行殘刑一年八月二十六日，於九十年九
    月十五日執行完畢。
二、甲○○前曾因施用毒品案件，經兩度觀察、勒戒後，均認無繼續施用毒品之傾向
    ，由臺灣基隆地方法院檢察署檢察官分別於八十八年八月二十四日、八十九年一
    月三十一日，以八十八年度偵字第二八一四號、八十九年度毒偵字第七七號、八
    十九年度毒偵緝字第三四號為不起訴處分確定；再因施用毒品（第二級毒品安非
    他命）案件，經本院於九十一年六月十八日，以九十一年度基簡字第四五六號判
    處有期徒刑四月，於九十一年七月十五日確定（尚未執行）。乃甲○○仍不知惕
    勵己行，復基於施用第二級毒品安非他命之概括犯意，自九十二年三月九日或十
    日起，至九十二年七月二十三日止，在基隆市○○區○○路四巷十二號其住處，
    以將安非他命置放在鋁箔紙上火烤加熱後再予吸食之方式，連續施用第二級毒品
    安非他命多次，平均一日施用一次；又另行基於施用第一級毒品海洛因之犯意，
    於九十二年七月二十四日下午四時二十八分許採尿回溯一日內某時，在不詳地點
    ，以不詳方法，施用第一級毒品海洛因一次。嗣為警於九十二年七月二十四日下
    午四時二十八分許，依毒品危害防制條例第二十五條規定通知其到場採尿送驗，
    結果呈嗎啡及安非他命陽性反應，始知上情。
三、案經基隆市警察局第三分局報請臺灣基隆地方法院檢察署檢察官偵查起訴。
    理      由
一、訊之被告甲○○固不否認曾於前揭時、地，連續施用第二級毒品安非他命之事實
    ，惟矢口否認有何施用第一級毒品海洛因之犯行，辯稱：伊從未曾施用第一級毒
    品海洛因；又本次採尿過程可能有所錯誤云云。經查，被告施用第二級毒品之全
    部經過，業據被告於本院審理時坦認在卷；而被告為警查獲後所採集之尿液檢體
    ，經基隆市警察局第三分局送請臺灣檢驗科技股份有限公司檢驗之結果，呈嗎啡
    及安非他命類陽性反應；經臺灣基隆地方法院檢察署檢察官送請法務部調查局分
    別以螢光偏極免疫分析法為初步篩檢，以氣相層析質譜儀法為確認檢驗之結果，
    亦呈嗎啡及甲基安非他命陽性反應等事實，分別有臺灣檢驗科技股份有限公司九
    十二年八月十五日ＣＨ／二００三／七０五一二號濫用藥物尿液檢驗報告、法務
    部調查局九十二年十月二十三日調科壹字第０九二００三七四六四０號檢驗通知
    書正本各乙紙在卷可佐；參之以酵素免疫分析或薄層定性分析等方式為初步篩檢
    者，檢驗結果固有相當程度偽陽性之可能，惟以氣（液）相層析、質譜分析之儀
器為交叉確認者，檢驗結果出現偽陽性之機率則極低，因而具有公信力，核足排
    除涉嫌人因食用藥品所導致之偽陽性，而足堪為對涉嫌人不利之認定，此向為刑
    事實務邇來所是認；再佐以「一般人注射海洛因後經體內吸收代謝約三十分鐘後
    ，以嗎啡型態為主開始排入尿中，且以最初六至十二小時排泄量最多。若以日計
    ，約有百分之八十之毒品代謝物（嗎啡）可在注射後二十四小時內陸續由尿中排
    出體外，剩餘量則可能在數日內分別排出體外；人體口服安非他命後立即吸收，
    在一般尿液酸鹼度下，約百分之三十之施用劑量會在二十四小時內由尿液排出，
    百分之九十之施用劑量會在三至四日內由尿液排出；人體施用高劑量之安非他命
    後，數天內均能在尿液中檢測出安非他命；人體口服甲基安非他命後亦立即吸收
    ，約百分之七十之施用劑量會在二十四小時內由尿液中排出體外，剩餘量則可能
    在數日內分別排出體外」等情節，亦有法務部調查局九十年四月十二日陸(一)字
    第九０一三三三三五號函在卷可參。準此，本院因認被告自白施用安非他命之情
    節，與事實相符，可以採信；至被告辯稱未曾施用海洛因云云，委無足採，其於
    九十二年七月二十四日下午四時二十八分採尿回溯一日內某時，必有施用海洛因
    之犯行無疑。被告雖另辯稱本次採尿之過程可能有誤云云，然查，被告於警詢及
    偵查中，概未曾有質疑採尿過程之舉措，此有被告警詢及偵查之歷次筆錄在卷可
    參；而被告之尿液檢體在員警封條編號之時，亦曾提示與被告確認無訛後，由被
    告在員警所製作之尿液檢體編號對照表上簽名捺印，此則有上開尿液檢體編號對
    照表在卷可考，由此情節以觀，堪認被告於本院審理時辯稱採尿過程有誤云云，
    顯係臨訟杜撰之詞，洵無足採。此外，被告前因施用毒品案件，經兩度觀察、勒
    戒後，均認無繼續施用毒品之傾向，由臺灣基隆地方法院檢察署檢察官分別於八
    十八年八月二十四日、八十九年一月三十一日，以八十八年度偵字第二八一四號
    、八十九年度毒偵字第七七號、八十九年度毒偵緝字第三四號為不起訴處分確定
    等情節，亦有臺灣高等法院被告全國前案紀錄表、上開不起訴處分書各乙件在卷
    足佐。綜上所陳，本件事證明確，被告施用毒品三犯以上之犯行，洵堪認定。
二、查海洛因、安非他命係毒品危害防制條例所定之第一級、第二級毒品，此為該條
    例第二條第二項第一款、第二款所明定。又犯毒品危害防制條例第十條施用毒品
  之罪者，檢察官應先將被告送勒戒處所觀察、勒戒，經觀察、勒戒後，無繼續施
    用毒品之傾向者，應由檢察官為不起訴處分，有繼續施用毒品之傾向者，由檢察
    官聲請法院裁定令入戒治處所施以強制戒治；依前開規定為不起訴處分後，五年
    內再犯施用毒品之罪，經觀察、勒戒後，認有繼續施用毒品之傾向或三犯以上者
    ，不適用前開規定，但應由檢察官聲請法院裁定令入戒治處所施以強制戒治，毒
    品危害防制條例第二十條定有明文。本件被告前因施用毒品案件，經二度觀察、
    勒戒後，均認無繼續施用毒品之傾向，由臺灣基隆地方法院檢察署檢察官分別於
    八十八年八月二十四日、八十九年一月三十一日，以八十八年度偵字第二八一四
    號、八十九年度毒偵字第七七號、八十九年度毒偵緝字第三四號為不起訴處分確
    定，五年以內因本案而三犯同一法條罪名，自應依法加以起訴判刑。核被告所為
    ，係犯毒品危害防制條例第十條第一項之施用第一級毒品罪、第十條第二項之施
    用第二級毒品罪。被告施用第一級毒品海洛因、第二級毒品安非他命前後持有第
    一級毒品海洛因、第二級毒品安非他命之低度行為，應為施用毒品之高度行為所
    吸收，均不另論罪；又被告前後多次施用第二級毒品安非他命之犯行，時間緊接
    ，所犯為構成要件相同之罪名，顯係基於概括犯意反覆為之，為連續犯，應依刑
    法第五十六條之規定，以一罪論，並加重其刑。未據公訴人起訴之部分，與已經
    起訴並經本院認定為有罪之部分，有連續犯之裁判上一罪關係，已如前述，依審
    判不可分之原則，自亦為起訴效力之所及，而為本院所應審理之範圍。被告所犯
    上開二罪，犯意各別，行為互殊，應予分論併罰。末查，被告有如前所述之犯罪
    科刑及刑之執行，此有臺灣高等法院被告全國前案紀錄表可按，其於有期徒刑執
    行完畢後，五年以內再犯本件最重本刑有期徒刑以上之罪，為累犯，應依刑法第
    四十七條之規定，加重其刑。爰審酌被告犯罪之動機、吸食頻率、曾有施用毒品
    之前科仍不知悔改，一再犯下本案，惟所犯之施用毒品犯行乃戕害自己身心健康
    ，並未危及他人等一切情狀，分別量處如主文之刑，以示懲儆，併定其應執行之
    刑。
據上論斷，應依刑事訴訟法第二百九十九條第一項前段，毒品危害防制條例第十條第
一項、第二項，刑法第十一條前段、第五十六條、第四十七條、第五十一條第五款，
判決如主文。
本案經檢察官張長樹到庭執行職務。
中      華民      國      九十二      年    十一      月  二十    日
                                臺灣基隆地方法院刑事第五庭
                                    審判長  法  官  陳志祥
                                            法  官  王福康
                                            法  官  王慧惠
右正本證明與原本無異。
對於本件判決如有不服，應於收受送達後十日內，向本院提出上訴書狀，上訴於臺灣
高等法院，並按他造當事人之人數附具繕本。
                                            書記官  吳麗雲
中      華      民      國      九十二      年    十一      月  二十一  日
附錄論罪法條
毒品危害防制條例第十條第一項、第二項：
施用第一級毒品者，處六月以上五年以下有期徒刑。
施用第二級毒品者，處三年以下有期徒刑。


司法院資訊處製作；財團法人民間司法改革基金會備份。
